【裁判字號】    97,訴,2310
【裁判日期】    980507
【裁判案由】    營利事業所得稅
【裁判全文】
臺北高等行政法院判決
                                      97年度訴字第2310號
                              .
原      告  斯凱孚傳動系統股份有限公司（原名：加維股份有
            限公司）
代  表  人  甲○○（董事長）
訴訟代理人  蔡欽源  律師
            王歧正  律師（兼送達代收人）
            馬傲秋  律師
被      告  財政部臺灣省北區國稅局
代  表  人  陳文宗（局長）住同上
送達代收人  乙○○
訴訟代理人  丙○○
上列當事人間因營利事業所得稅事件，原告不服財政部中華民國
97年7 月21日台財訴字第09700317720 號訴願決定，提起行政訴
訟，本院判決如下：
    主      文
原告之訴駁回。
訴訟費用由原告負擔。
    事實及理由
一、事實概要：
    原告民國（下同）91年度未分配盈餘申報，列報未分配盈餘
    新臺幣（下同）35,379,245元、應納稅額3,537,925 元，減
    除項次24「依促進產業升級條例等相關法律規定，本年度准
    予抵減稅額」3,537,925 元，本年度應補稅額0 元，被告初
    查以項次24「依促進產業升級條例等相關法律規定，本年度
    准予抵減稅額」3,537,925 元與促進產業升級條例規定不符
    ，乃核定未分配盈餘35,379,246元、應納稅額3,537,924 元
    ，減除項次24「依促進產業升級條例等相關法律規定，本年
    度准予抵減稅額」0 元，本年度應補稅額3,537,924 元，原
    告不服，申請復查，未獲變更，經提起訴願遭決定駁回，遂
    向本院提起行政訴訟。
二、原告訴稱：
  (1)有關研究與發展支出及可抵減稅額部分，被告未給予原告充
    分說明並提示相關證據之機會，不符「財政部臺灣省北區國
    稅局處理稅務案件協談作業要點」之規範意旨，其程序有重
    大瑕疵，依法應予撤銷：
    「為暢通納稅義務人申訴管道，增進徵納雙方意見溝通，
      以減少爭議，提升為民服務績效，依據財政部訂頒『稅捐
      稽徵機關稅務案件協談作業要點』，訂定本要點。」、「
      三、協談範圍：....(三)復查或經行政救濟撤銷重核案件，
      對課稅事實之認定或證據之採認，徵納雙方見解歧異者。
      ..」財政部臺灣省北區國稅局處理稅務案件協談作業要點
      第1 點、第3 點第3 款分別定有明文。準此，為使稅捐稽
      徵機關與納稅義務人間得順利溝通意見，以減少稅務案件
      之爭議，對於復查或經行政救濟撤銷重核案件於課稅事實
      之認定或證據之採認，稅捐稽徵機關與納稅義務人間有見
      解歧異之情事，依法即應進行協談。
    原告對於課稅事實之認定或證據之採認，與被告有相當之
      歧異，詎料被告竟以原告提示之研發專案計畫資料與申報
      研究與發展支出項目列報之金額、內容無法勾稽，而拒絕
      與原告進行協談，顯然已經違反前揭作業要點第3 條第3
      款之規定。且若依被告所述，凡不符審查要點規定，而有
      資料無法相互勾稽之情形，均無協談之必要，不啻形同將
      前揭作業要點第3 點第3 款之規定架空，並悖離作業要點
      第1 點之立法意旨，使得稅務案件之紛爭無法透過稅捐稽
      徵機關與納稅義務人間之溝通而減少。故被告未依前揭作
      業要點與原告進行協談，使原告無從就本件之課稅事實及
      相關證據為言詞陳述，顯然違法侵害原告之程序權益，進
      而影響本件課稅事實之認定，侵害原告之財產權，實屬違
      法。
    又訴願程序大多採書面審理，並沒有給予到會陳述機會，
      其作成決定之理由，也是援引被告之依據，與直接給予原
      告協談機會之功能並不相同。
  (2)本件爭點在於原告列報之人才培訓費用及研發經費之支出均
    遭被告剔除，而不在未分配盈餘之數額多寡。亦即對起訴狀
    事實欄所列被告予以刪除之4 項抵減費用數額沒意見，惟主
    張人才培訓費用及研發經費之支出，應列入抵減項目。
    系爭減除「依促進產業升級條例等相關法律規定，本年度
      准予抵減稅額3,357,925 元」，係91年度營利事業所得稅
      結算申報案，原申報「研究與發展支出13,222,698元及可
      抵減稅額4,904,898 元」及91年度未分配盈餘加徵營利事
      業所得稅申報案，原申報未分配盈餘35,379,245元、應納
      稅額3,537,925 元、減除「依促進產業升級條例等相關法
      律規定，本年度准予抵減稅額3,357,925 元」，惟均經被
      告核定為0 元（詳96年12月31日北區國稅法一字第096000
      9634號復查決定、97年3 月21日北區國稅法一字第097000
      6430號復查決定），原告不服，已分別提起行政救濟在案
      。而91年度營利事業所得稅結算申報案，現仍於被告審理
      中，尚未作成訴願重審復查決定，因91年度未分配盈餘加
      徵營利事業所得稅申報案所涉之未分配盈餘，依所得稅法
      第66條之9 第2 項前段所明定，係指「經稽徵機關核定之
      課稅所得額」，是以，系爭91年度未分配盈餘加徵營利事
      業所得稅乙案，應俟91年度營利事業所得稅結算申報案經
      訴願重審復查決定或判決後，再依其確定之事實，作為91
      年度未分配盈餘加徵營利事業所得稅之依據，始屬適法。
    「人民對法律之瞭解不能期待其有超過政府主管機關之水
      準，主管機關亦負有引導、提示及協助人民正確認識法律
      之義務，倘主管機關未能適時表達其法律意見，將影響人
      民對法律正確認知能力」。而本件原告雖不服核定「91年
      度未分配盈餘加徵營利事業所得稅事件」所為之救濟，惟
      其系爭實體內容包含：91年度營利事業所得稅結算申報案
      及91年度未分配盈餘加徵營利事業所得稅案，其中前者又
      涉核定之課稅所得額及投資抵減稅額，而課稅所得額又涉
      及未分配盈餘加徵營利事業所得稅，況本件91年度未分配
      盈餘加徵營利事業所得稅事件現仍繫屬被告審理中，尚未
      作成訴願重審復查決定，亦非被告所稱僅就『依促進產業
      升級條例等相關法律規定，本年度准予抵減稅額』乙項申
      請復查。又「人民有請願、訴願及訴訟之權利」為憲法第
      16條所明定，是以，人民不服特定具體之公法事件之行政
      處分，提起救濟應探求其真意，已如前述，更不因其用語
      、形式而有異，始與憲法保障人民權利之意旨不違。
  (3)原告97年4 月25日訴願書理由三所載「因訴願人不服原處分
    機關92年度營利事業所得稅核定案，對其97年1 月14日北區
    國稅法一字第0970005609號復查決定，已於法定不變期間依
    訴願法規定，提起訴願在案」乙節，係將「91年度營利事業
    所得稅事件訴願案及96年12月31日北區國稅法一字第096000
    9634號復查決定」誤植所致（因91年度未分配盈餘申報係併
    92年度營利事業所得稅結算申報而誤植），特予指明及更正
    ，惟亦不違本件救濟意旨；而被告於復查決定後段已略謂：
    「又申請人91年度營利事業所得稅確定後，如有變更原核定
    事項致影響未分配盈餘之計算者，....。」乙語，已指明係
    「91年度營利事業所得稅事件」。
  (4)茲就92年度各研發專案執行內容及其成果分述如下，依相關
    規定意旨，即足以證明原告92年度從事之研發符合促進產業
    升級條例所獎勵之範圍：
    「為促進產業升級需要，公司得在下列用途項下支出金額
      5%至20% 限度內，抵減當年度應納營利事業所得稅額；當
      年度不足抵減時，得在以後4 年度內抵減之....三、投資
      於研究與發展、人才培訓及建立國際品牌形象之支出。..
      ..前項投資抵減，其每一年度得抵減總額，以不超過該公
      司當年度應納營利事業所得稅額50% 為限。但最後年度抵
      減金額，不在此限。」促進產業升級條例第6 條第1 項及
      第2 項分別定有明文。又「公司從事研究與發展需研提具
      體研究計畫，稅捐稽徵機關於查核時，應就公司檢附之證
      明文件，核實認定是否屬研究與發展之範圍，尚不以有無
      研發成果為認定之依據。」、「研究新產品或新技術事實
      之認定：(一)如該項產品或技術研究與發展之範圍，尚不以
      有無研發成果為認定之依據。」、「研究新產品或新技術
      事實之認定：(一)如該項產品或技術向我國經濟部智慧財產
      局或外國類似之政府機構申請專利或其他智慧財產權，應
      將申請結果提示供稅捐稽徵機關查核。....(三)研究新產品
      或新技術階段中所發生之測試如屬原形開發或創新技術開
      發之設計、檢討、功能、安全及耐久性測試....應屬研究
      與發展之範圍。....(八)公司依據客戶所要求之規格、圖面
      、樣品，進行工程設計及測試至製模等行為，如符合本抵
      減辦法第二條規定者，屬研究發展之範圍。」公司研究與
      發展及人才培訓支出適用投資抵減辦法審查要點附表項目
      壹、研究與發展支出之認定原則二、三分別定有明文。而
      本件原告素以開發、生產、銷售「線性驅動器」（簡稱「
      電動缸」）的產品為主，經多年的努力經營，已在全世界
      衛星電視接收天線的驅動器市場上佔有一席重要地位。為
      求企業能永續經營，原告除不斷推出新產品以提高獲利能
      力與競爭力外，更朝向「機電整合」的技術邁進，則依原
      告下列92年度各研發專案執行內容及其成果，足以證明原
      告92年度從事之研發符合促進產業升級條例所獎勵之範圍
      。
    有關「MD3 Project」部分：
      1.研發成果：該研發計畫開發之產品為「MD3 醫療輔具用
        電動驅動器」，為國內首先研發成功之產品，目前已取
        得一項專利權（名稱為「線性傳動機構之螺帽組配結構
        」）。由於此專案開發中突破了低噪音、通過EMC 認證
        與嚴苛的防水功能要求，為國內產業界前所未有，因此
        符合產業創新的條件。再者，上開產品能獲得國際醫療
        輔具設備市場的採用，漸漸取代既有市場上的國外產品
        ，足以證明：國內已有能力生產此項產品。因此，原告
        不僅僅在設計技術上有所突破，同時也促進產業技術的
        提升，對於日後其他醫療輔具設備的產品開發，更具有
        實質上的意義。
      2.研發內容：MD3 產品是利用直流小功率的馬達，經由塑
        膠齒輪的減速降低傳動噪音，再藉由兩段的傘齒結構將
        傳動轉換成螺桿的原地旋轉運動，在減速齒輪箱上接一
        組管組，管組中央為螺桿機構，管組外層由一外管扶持
        ，在螺桿上裝置一塑膠螺帽，而塑膠螺帽的一端與內管
        固定結合，當螺桿做正逆旋轉時，會促使塑膠螺帽順著
        螺桿上作前後位移，而達到內管以管組的外管扶持，呈
        現伸縮的狀態。此產品可藉由伸縮的內管，去推動或拉
        引一負載端，而達到作直線運動，承載能力可高達350K
        g 。
    有關「LD6/MD6 Project」部分：
      1.研發成果：該研發計畫開發之產品為「LD6 電動缸系列
        、MD6 電動缸系列」，目前已取得一項專利權（名稱為
        「線性傳動裝置改良」）。國內生產的線性傳動器，傳
        動結構是利用圓柱齒輪對來減速，馬達與輪出軸或螺桿
        為平行，但大減速比需多段齒輪才能達到，增加複雜性
        ；後有運用蝸桿蝸輪減速機構，單級可提供數十比一的
        減速比，缺點是馬達與輪出機構成直角排列，在某些應
        用有空間需求太大的問題。本案是國內線性傳動廠商率
        先在蝸桿蝸輪外，增加一傘形齒輪對將輸出軸轉為與馬
        達平行，兼有大減速比與外形緊緻的優點，以進入工業
        與醫療之應用，為業界首創。
      2.研發內容：本案原在89年即展開，並已完成初期設計之
        模具，但因公司組織與策略調整而暫停，至91年中重新
        評估後再次啟動，因為設計是理想值的推導估算，與實
        際間的差異必須經過測試來驗證，所以花費大多數的時
        間在測試上。以本案而言，傘形齒輪對是原告第一次應
        用在線性傳動器上，還有MD系列的塑膠外殼結構強度，
        以及成品的壽命測試，都是主要的測試項目。LD6 系列
        目前已有客戶應用在外銷跑步機的揚昇機構，原告並提
        供一新型的行程控制傳動裝置。
    有關「Stanley Project」部分：
      該研發計畫開發之產品為「Magic Access, Duraglide 10
      000, Duraglide 2000 開門器」，為原告「ODM 產品」，
      非如被告所言之「OEM 產品」，合先敘明。該專案雖客戶
      已將其產品需求予以列示，惟係由原告進行後續工程設計
      及測試等行為，其所需齒輪箱與齒輪精密加工及有效量測
      技術為原告自行研發，為原傳統線性傳動器產業難望其項
      背，故有促進產業升級條例投資抵減規定之適用。
    有關「雙電動缸DSP同步控制器」部分：
      1.研發成果：該研發計畫開發之技術為「高解析度位置估
        測技術」，目前已取得一項專利權（名稱為「高解析度
        位置估測及控制裝置」），並發表一篇學術論文「直流
        馬達應用於同步桌控制之研製」刊登於國際期刊。而控
        制雙電動缸同步運行的技術，在我國屬於首創，不僅可
        應用在民生需求上（例如：雙電動缸同步驅動之電腦桌
        ），在工業機具上的應用更有無限的發展空間。
      2.研發內容
        本研發案須同時控制兩支電動缸，使其同步運動，對原
        告技術水準的提昇與競爭力的增加，顯然有立竿見影的
        效果，其研發歷程：(一)本研發案須同時控制兩支電動缸
        ，使其同步運動，在技術上屬於難度較高的控制，因此
        選擇在馬達控制領域有學術地位的台灣科技大學電機研
        究所教授劉添華博士及其指導的學生共同合作開發。(二)
        研發過程首先從文獻探討開始，選擇以低成本的霍爾感
        測元件做速度偵測，再以鎖相迴路將霍爾感測元件的信
        號予以倍頻，以提高解析度。
  (8)綜上，原告主張原告91年度未分配盈餘申報，其中項次24「
    依促進產業升級條例等相關法律規定，本年度准予抵減稅額
    」3,537,925 元，均符合相關抵減規定；且本件應俟相關年
    度營利事業所得稅結算申報案確定後，始得作為91年度未分
    配盈餘加徵營利事業所得稅之依據，又被告亦未給予原告協
    談機會，則本件原處分於程序及實體均顯有違誤等情。因而
    聲明：「訴願決定及原處分（含復查決定）均撤銷，訴訟費
    用由被告負擔」。
三、被告抗辯：
  (1)相關法規：
    「自87年度起，營利事業當年度之盈餘未作分配者，應就
      該未分配盈餘加徵10% 營利事業所得稅，不適用第76條之
      1 規定。」、「前項所稱未分配盈餘，係指經稽徵機關核
      定之課稅所得額，加計同年度依本法或其他法律規定減免
      所得稅之所得額、不計入所得課稅之所得額、已依第39條
      規定扣除之虧損及減除左列各款後之餘額。」及「第2 項
      所稱課稅所得額，其經會計師查核簽證申報之案件，應以
      納稅義務人申報數為準計算。」為行為時所得稅法第66條
      之9 第1 項、第2 項及第5 項所明定。
    而「公司得在投資於研究與發展及人才培訓支出金額35%
      限度內，自當年度起5 年內抵減各年度應納營利事業所得
      稅額。」及「本條例所稱抵減當年度應納營利事業所得稅
      額，指扣抵依管轄稽徵機關核定當年度營利事業課稅所得
      額依規定稅率計得之應納稅額及核定上一年度未分配盈餘
      按10% 計得之應加徵稅額。」為促進產業升級條例第6 條
      第2 項前段及同條例施行細則第5 條第1 項所規定。
    又「本法所稱行政處分，係指行政機關就公法上具體事件
      所為之決定或其他公權力措施而對外直接發生法律效果之
      單方行政行為。」、「書面之行政處分自送達相對人及已
      知之利害關係人起；書面以外之行政處分自以其他適當方
      法通知或使其知悉時起，依送達、通知或使知悉之內容對
      其發生效力。....行政處分未經撤銷、廢止，或未因其他
      事由而失效者，其效力繼續存在。」及「原行政處分之執
      行，除法律另有規定外，不因提起訴願而停止。」分別為
      行政程序法第92條第1 項、第110 條第1 項、第3 項及訴
      願法第93條第1 項所明定。
    「原處分或決定之執行，除法律另有規定外，不因提起行
      政訴訟而停止。」、「撤銷或變更原處分或決定之判決，
      就其事件有拘束各關係機關之效力。」為行政訴訟法第11
      6 條第1 項及216 條第1 項所規定。再者，「關於公司組
      織之未分配盈餘經稽徵機關核定後，已超過法定限額，惟
      其中有部分年度營利事業所得稅在行政救濟中尚未確定，
      其未分配盈餘之計算，仍應按稽徵機關核定之營利事業所
      得額，依所得稅法第76條之1 規定辦理；如經行政救濟程
      序確定而調整其未分配盈餘之數額時，再本於職權更正辦
      理退稅。」為財政部87年1 月8 日臺財稅第861147606 號
      函所明釋。
  (2)原告91年度未分配盈餘申報，列報未分配盈餘35,379,245元
    、應納稅額3,537,925 元，減除項次24「依促進產業升級條
    例等相關法律規定，本年度准予抵減稅額」3,537,925 元，
    本年度應補稅額0 元。被告以項次24「依促進產業升級條例
    等相關法律規定，本年度准予抵減稅額」金額3,537,925 元
    係依據原告92年度營利事業所得稅結算申報有關研究與發展
    支出25,571,234元及可抵減稅額10,643,497元、人才培訓支
    出121,490 元及可抵減稅額36,447元列報，惟因與促進產業
    升級條例規定不符，92年度上開支出及可抵減稅額核定均為
    0 元，乃據以核定項次24「依促進產業升級條例等相關法律
    規定，本年度准予抵減稅額」為0 元。
    而本件爭點係在原告92年度營利事業所得稅結算申報列報
      研究與發展支出25,571,234元及可抵減稅額10,643,697元
      ，是否為被告所核認，依促進產業升級條例施行細則第5
      條第1 項規定，前揭92年度研究與發展支出及可抵減稅額
      倘經被告全數核認，則原告自可據被告核認之可抵減稅額
      ，選擇抵減系爭91年度未分配盈餘加徵營利事業所得稅額
      ；換言之，系爭依促進產業升級條例本年度准予抵減稅額
      ，原不涉及未分配盈餘加徵營利事業所得稅額之計算，而
      係就依所得稅法第66條之9 第1 項規定核算之應納稅額，
      基於92年度有研究與發展支出及可抵減稅額之前提下，始
      許原告將已存在之抵減稅額列報於系爭91年度未分配盈餘
      應納稅額中減除。
    惟被告業已否准原告92年度列報研究與發展支出25,571,2
      34元及可抵減稅額10,643,697元，並經原告提起行政救濟
      ，迄今仍維持原核定，未獲變更，依前揭規定，該行政處
      分效力繼續存在，本件自無以之抵減系爭91年度未分配盈
      餘加徵營利事業所得稅額之適用。
  (3)依行為時所得稅法第66條之9 第2 項及第5 項之規定，本件
    原告91年度營利事業所得稅結算申報係屬會計師簽證申報案
    件，其課稅所得額係經會計師查核簽證依法調整後之所得額
    ，本件91年度未分配盈餘列報課稅所得額127,697,336 元，
    被告依申報數核定，其當年度依所得稅法第66條之9 第2 項
    規定計算之未分配盈餘35,379,245元亦與申報數相符，原告
    主張應俟91年度營利事業所得稅結算申報案確定後再行處理
    ，應屬誤解，合先陳明（原復查決定理由三後段說明以應俟
    92年度營利事業所得稅確定後，如有變更原核定事項致影響
    未分配盈餘之計算者，可再循更正程序辦理，誤植為91年，
    惟訴願決定理由二後段已敘明）。
  (4)原告92年度營利事業所得稅，列報研究與發展支出25,571,2
    34元及可抵減稅額10,643,497元、人才培訓支出121,490 元
    及可抵減稅額36,447元；經被告依相關事證核認與促進產業
    升級條例規定不符，乃予以剔除，核定均為0 元（復查及重
    審復查決定均維持原核定0 元），本件91年度未分配盈餘申
    報，系爭項次24「依促進產業升級條例等相關法律規定，本
    年度准予抵減稅額」，需符合促進產業升級條例等相關法律
    規定，始得抵減本年度未分配盈餘稅額，故原告列報項次24
    所依據92年度研究與發展支出、人才培訓支出之可抵減稅額
    ，未符合促進產業升級條例相關規定，被告核定系爭項次24
    「依促進產業升級條例等相關法律規定，本年度准予抵減稅
    額」0 元，並無違誤。至於原告主張本件91年度未分配盈餘
    應暫緩作成決定，待系爭92年度營利事業所得稅部分確定後
    ，再依其確定事實，作為本件未分配盈餘之參考云云，蓋被
    告可根據所收集之相關事證，依職權認定是否已有足夠事證
    ，核認課稅事實，無需待相關案件行政救濟確定後，再行辦
    理，以加速稅務案件進行，況且若相關案件經行政救濟確定
    後，有所變更，被告當應本諸職權更正，且原告亦可依循更
    正辦理，尚不影響其權益，故本件並無爭訟必要。
  (5)公司研究與發展及人才培訓支出適用投資抵減辦法之立法精
    神，係為鼓勵業者從事生產技術之研究發展、促進產業升級
    ，以突破我國產業邁向現代化技術密集之瓶頸，即所謂「研
    究與發展支出」實應以有研究發展行為發生，並限於因該研
    究行為發生之費用，始符立法意旨。本件原告於95年5 月23
    日申請復查，被告所屬新店稽徵所於95年6 月6 日以北區國
    稅新店一字第0951008810號函通知原告說明復查理由及提示
    相關事證供核，復依原告訴願理由及補充資料作成重審復查
    決定，已予原告充分說明及提示相關證據機會，原告訴稱未
    給予說明及提示證據機會，顯屬曲解事實。又進行協談需在
    課稅依據不明確時，才有進行之必要，本件不清楚的部分被
    告已給予原告說明機會，並由其提示之資料，已足供核課稅
    捐時，就不需協談程序。再者，系爭處分之核認機關並不是
    只有被告，尚有訴願機關，參照原告92年度關於本稅之訴願
    決定，仍有給予原告就研發支出部分充分說明機會（參見財
    政部97年12月5 日台財訴字第09700443180 號訴願決定）。
  (6)綜上，被告以原告91年度未分配盈餘申報，其中項次24「依
    促進產業升級條例等相關法律規定，本年度准予抵減稅額」
    3,537,925 元與促進產業升級條例規定不符，乃核定未分配
    盈餘35,379,246元、應納稅額3,537,924 元，減除項次24「
    依促進產業升級條例等相關法律規定，本年度准予抵減稅額
    」0 元，本年度應補稅額3,537,924 元，於法並無違誤等語
    ，資為抗辯，而聲明：「原告之訴駁回，訴訟費用由原告負
    擔」。
四、得心證之理由：
  (1)本件爭點：
    原告訴稱：
      1.系爭減除「依促進產業升級條例等相關法律規定，本年
        度准予抵減稅額3,357,925 元」，係91年度營利事業所
        得稅結算申報案，原申報「研究與發展支出13,222,698
         元 及可抵減稅額4,904,898 元」及91年度未分配盈餘
        加徵營利事業所得稅申報案，原申報未分配盈餘35,379
        ,245元、應納稅額3,537,925 元、減除「依促進產業升
        級條例等相關法律規定，本年度准予抵減稅額3,357,92
        5 元」，惟均經被告核定為0 元而生。
      2.其中，關於91年度營利事業所得稅結算申報案，詳96年
        12月31日北區國稅法一字第0960009634號復查決定（參
        見本院卷p-15）；而91年度未分配盈餘加徵營利事業所
        得稅申報案，詳97年3 月21日北區國稅法一字第097000
        6430號復查決定（參見本院卷p-22，即本件原處分之復
        查決定）。此二者原告均於訴訟救濟中。
      3.所以包括三項爭議：91年度營利事業所得稅結算申報案
        （才足以確認91年核定之課稅所得額及投資抵減稅額，
        而課稅所得額又涉及該91年度未分配盈餘），91年度未
        分配盈餘加徵營利事業所得稅申報案（本案），92年度
        營利事業所得稅結算申報案（研究發展支出、人才培訓
        支出及其可抵稅額之確認，可抵91年度未分配盈餘加徵
        營利事業所得稅）。所以三者應同時釐清，僅就本案91
        年度未分配盈餘加徵營利事業所得稅申報案處理自無意
        義。
    被告抗辯：
      1.本件爭點係在原告92年度營利事業所得稅結算申報列報
        研究與發展支出25,571,234元及可抵減稅額10,643,697
        元，人才培訓支出121,490 元及可抵減稅額36,447元，
        是否為被告所核認，依促進產業升級條例施行細則第5
        條第1 項規定，前揭92年度研究與發展支出及可抵減稅
        額倘經被告全數核認，則原告自可據被告核認之可抵減
        稅額，選擇抵減系爭91年度未分配盈餘加徵營利事業所
        得稅額。
      2.但被告業已否准原告92年度列報研究與發展支出25,571
        ,234元及可抵減稅額10,643,697元，人才培訓支出121,
        490 元及可抵減稅額36,447元（相關數據之計算，參見
        本院卷p-70），該部分原告另提起行政救濟，迄今仍維
        持原核定，未獲變更，該行政處分效力繼續存在，本件
        自無以之抵減系爭91年度未分配盈餘加徵營利事業所得
        稅額之適用。
  (2)經查：
    91年度營利事業所得稅結算申報案（足以確認91年核定之
      課稅所得額及投資抵減稅額，而課稅所得額又涉及該91年
      度未分配盈餘），有爭議部分，有相關之96年12月31日北
      區國稅法一字第0960009634號復查決定（參見本院卷p-15
      ）供參，該案足以釐清究竟原告91年度有多少未分配盈餘
      。依行為時所得稅法第66條之9 第2 項及第5 項之規定，
      本件原告91年度營利事業所得稅結算申報係屬會計師簽證
      申報案件，其課稅所得額係經會計師查核簽證依法調整後
      之所得額，本件91年度未分配盈餘列報課稅所得額127,69
      7,336 元，被告依申報數核定，其當年度依所得稅法第66
      條之9 第2 項規定計算之未分配盈餘35,379,245元亦與申
      報數相符，原告主張應俟91年度營利事業所得稅結算申報
      案確定後再行處理，自無可採（相關數據參見原處分卷p-
      16）。
    系爭91年度未分配盈餘加徵營利事業所得稅事件，依促進
      產業升級條例本年度准予抵減稅額，原不涉及未分配盈餘
      加徵營利事業所得稅額之計算，而係就依所得稅法第66條
      之9 第1 項規定核算之應納稅額後（本件原告91年度營利
      事業所得稅結算申報係屬會計師簽證申報案件，其課稅所
      得額係經會計師查核簽證依法調整後之所得額），基於92
      年度有研究與發展支出及可抵減稅額之前提下，始許原告
      將已存在之抵減稅額列報於系爭91年度未分配盈餘應納稅
      額中減除。所以系爭91年度未分配盈餘加徵營利事業所得
      稅事件不是認定「未分配盈餘」之數額，而是認定有無「
      已存在之抵減稅額」可供減除。因此癥結點在於有無「92
      年度研究與發展支出及可抵減稅額」，可列報於系爭91年
      度未分配盈餘應納稅額中減除。然而，被告已否准原告92
      年度列報研究與發展支出25,571,234元及可抵減稅額10,6
      43,697元，人才培訓支出121,490 元及可抵減稅額36,447
      元，該部分原告雖另提起行政救濟，然參見訴願法第93條
      第1 項「原行政處分之執行，除法律另有規定外，不因提
      起訴願而停止」，既無研究與發展或人才培訓之支出及其
      可抵減稅額可供減除，系爭91年度未分配盈餘加徵營利事
      業所得稅事件之核定應無違誤。
    至於原告主張本件91年度未分配盈餘應暫緩作成決定，待
      系爭92年度營利事業所得稅部分確定後，再依其確定事實
      ，作為本件未分配盈餘之參考者。經查，被告可根據所收
      集之相關事證，依職權認定是否已有足夠事證，核認課稅
      事實，無需待相關案件行政救濟確定後，再行辦理，若相
      關案件經行政救濟確定後，有所變更，被告自應本諸職權
      更正，且原告亦可依循更正辦理，自不會影響其權益，亦
      此敘明。
  (3)關於有無進行協談程序之爭執，按進行協談需在課稅依據不
    明確時，才有進行之必要，本件被告認為「涉及不清楚的部
    分已給予原告說明機會，並由其提示之資料，已足供核課稅
    捐」應認為並無協談之必要。本案雖為原告91年度未分配盈
    餘申報案，但其爭執點在於92年度有無「研究與發展支出或
    人才培訓及其可抵減稅額」足供系爭91年度未分配盈餘應納
    稅額之減除；而有無研究與發展支出或人才培訓及其可抵減
    稅額者，是原告92年度列報研究與發展支出25,571,234元及
    可抵減稅額10,643,697元，人才培訓支出121,490 元及可抵
    減稅額36,447元，是92年度營利事業所得稅事件認定之範疇
    （該案之訴願決定書參見本院卷p105），原告就有關研究與
    發展支出及可抵減稅額部分，認為被告未給予原告充分說明
    並提示相關證據之機會所爭執者，還是在研究與發展支出及
    可抵減稅額部分，應屬92年度營利事業所得稅事件認定之範
    疇，被告認為無進行協談程序之必要，應屬可信。
  (4)綜上所述，被告所為之處分，含91年營所稅未分配盈餘核定
    稅額繳款書（原處分卷p-09）、91年未分配盈餘申報核定通
    知書（原處分卷p-16）、97年3 月21日北區國稅法一字第09
    70006430號復查決定（原處分卷p-32、本院卷p-22）並無不
    法，訴願決定予以維持，亦無不合。原告徒執前詞，訴請撤
    銷，為無理由，應予駁回。又本案事證已臻明確，兩造其餘
    攻擊防禦方法均與本件判決結果不生影響，故不逐一論述，
    併此敘明。
五、據上論結，本件原告之訴為無理由，依行政訴訟法第98條第
    1 項前段，判決如主文。
中      華      民      國    98    年  5     月  7   日
                臺北高等行政法院第三庭
                    審判長法  官  楊莉莉
                          法  官  林惠瑜
                          法  官  陳心弘
上為正本係照原本作成。
如不服本判決，應於送達後20日內向本院提出上訴狀並表明上訴
理由，如於本判決宣示後送達前提起上訴者，應於判決送達後20
日內補提上訴理由書（須按他造人數附繕本）。
中    華    民    國    98    年     5    月    7     日
                          書記官  鄭聚恩


司法院資訊處製作；財團法人民間司法改革基金會備份。
